【裁判字號】    90,簡上,107
【裁判日期】    900815
【裁判案由】    侵權行為損害賠償
【裁判全文】
臺灣彰化地方法院民事判決  九十年度簡上字第一○七號
    上   訴   人  丁○○
    被  上訴  人  丙○○
    訴 訟代理 人  乙○○
    訴 訟代理 人  甲○○
右當事人間請求侵權行為損害賠償事件，上訴人對於中華民國九十年四月十三日本院
彰化簡易庭八十九年度彰簡字第二一一號第一審判決提起上訴，本院判決如左：
    主    文
上訴駁回。
第二審訴訟費用由上訴人負擔。
    事    實
甲、上訴人方面：
  一、聲明：
    (一)原判決廢棄。
    (二)被上訴人第一審之訴及假執行之聲請均駁回。
    (三)第一、二審訴訟費用由被上訴人負擔。
  二、陳述：除與原審判決記載相同者，茲予引用外，並補述略稱：
    (一)侵權行為之發生肇因於被上訴人甲○○未履行裝潢契約，法官當日前來執行假
      扣押時，被上訴人又在門口處大聲吆喝上訴人之店面遭查封，使上訴人非常難
      堪，羞愧之餘才脫口說出「你們全家像狗一樣在吠什麼」之語，並非故意侵權
      行為。被上訴人對於該行為之發生亦應負相當責任，上訴人不應為侵權行為負
      全責。
    (二)況且，上訴人也不是要罵被上訴人，只是形容他們像狗一樣在吠而已。
  三、證據：引用原審提出之證據。
乙、被上訴人方面：
  一、聲明：
    (一)上訴駁回。
    (二)第二審訴訟費用由上訴人負擔。
  二、陳述：除與原判決記載相同者，茲予引用外，並補稱：
      被上訴人甲○○前往上訴人所開設之眼鏡行驗收時，上訴人確實當著工人面前
      辱罵被上訴人全家像狗一樣在吠。
  三、證據：引用原審所提出之證據。
丙、本院依職權調閱本院八十九年度簡上字第九三號妨害名譽刑事案件全卷，及上訴
    人前科資料。
    理    由
一、本件上訴人經合法通知，未於最後言詞辯論期日到場，核無民事訴訟法第三百八
    十六條所列各款情形，爰依被上訴人之聲請，由渠等一造辯論而為判決。
二、本件被上訴人於原審起訴主張上訴人係坐落彰化縣彰化市○○路○段八二號三光
    眼鏡行之負責人，該眼鏡行之店面設計工程由被上訴人甲○○經營之藝米設計顧
    問有限公司承攬。因該工程款發生糾紛，被上訴人於民國八十七年十二月一日，
    會同法院人員前往該眼鏡行執行假扣押，引起上訴人不滿。嗣被上訴人甲○○於
    八十八年四月十二日上午十時許，再度前往該眼鏡行處理工程驗收事宜，上訴人
    竟在該眼鏡行營業場所，於不特定人可得共見共聞之情況，數度公然以閩南語對
    被上訴人甲○○大聲謾罵：那天（指查封日）你們全家人像狗一樣在外面吠，你
    媽媽、你妹妹在外面吠，是在吠什麼，是在吠什麼等語，而將被上訴人比作牲畜
    ，眨損被上訴人三人之社會評價，致感覺難堪。上訴人前揭行為已侵害被上訴人
    三人之名譽，案經檢察官聲請法院簡易判決處刑，爰依侵權行為之法律關係請求
    上訴人給付上訴人精神慰撫金各五萬元等語。
三、上訴人則以被上訴人於執行時，態度惡劣，致上訴人情緒失控，固有不當言論，
    但是現場並非公眾得出入之場所，所以並無公然之情況，且當時眼鏡行尚未營業
    ，亦無第三人在場，不致侵害被上訴人之名譽等語資為防禦方法。
四、被上訴人主張被上訴人甲○○於八十八年四月十二日上午十時許前往上訴人所開
    設之眼鏡行處理工程驗收事宜時，遭上訴人以「你們全家像狗一樣在吠」等粗鄙
    言語謾罵之事實，業據上訴人於原審提出錄音帶譯文、本院八十九年度簡上字第
    九三號刑事判決等件為證，且為上訴人所不爭執，自堪信被上訴人此部分之主張
    為真實。上訴人雖辯稱：伊所開設之銀鏡行並非公眾得出入之場所，所以並無公
    然之情況，且當時尚未開始營業，並無第三人在場，不致侵害被上訴人之名譽云
    云。惟查，當日上訴人所開設之眼鏡行已開始營業，店外鐵捲門並未放下關閉，
    且供客人前往消費出入所設之玻璃門亦處於隨時可出入之狀態，又上訴人並未在
    店門入口處揭示「今日公休」之招牌等情，亦據在場之目擊證人曾明仁、陳建志
    等二人於檢察官偵查中結證屬實，此有上開刑事判決附卷可參。準此，上訴人對
    被上訴人之侮辱言詞，在客觀上已足供不特定人或多數人得以共見共聞，足見上
    訴人辯稱當時並無公然之狀況，不致侵害被上訴人之名譽云云，顯與事實不符，
    自無可採。另查，上訴人上開辱罵被上訴人之行為亦經法院以妨害名譽罪判處拘
    役三十日確定在案等情，業據本院依職權調閱上開刑事案件全卷及上訴人前科資
    料核閱屬實。是以上訴人既經法院以妨害名譽罪判刑確定，則其空言辯稱並無故
    意侮辱被上訴人之行為云云，顯無可採。
五、按不法侵害他人之身體、健康、名譽或自由者，被害人雖非財產上之損害，亦得
    請求賠償相當之金額，八十八年四月二十一日修正前民法第一百九十五條第一項
    定有明文。又非財產上之損害即精神慰撫金之核給標準，依最高法院五十一年台
    上字第二二三號判例意旨，應斟酌雙方身分資力與加害程度及其他各種情形定之
    。經查，上訴人不法妨害被上訴人之名譽，業如前述，則被上訴人本於前開規定
    ，分別請求上訴人給付精神慰撫金，自屬依法有據。從而，原審依前開判例所揭
    示之意旨，審酌兩造之身分、地位、經濟狀況，及上訴人辱罵被上訴人時，在場
    聽聞之人數尚屬有限，被上訴人名譽受損之程度並不嚴重各節，認被上訴人請求
    上訴人給付之精神慰撫金各五萬元，誠屬過高，分別核減為五千元，並駁回其餘
    請求，堪稱公允，並無不當。
六、綜上所述，原審就被上訴人本於侵權行為損害賠償之法律關係，請求上訴人分別
    給付精神慰撫金五千元，及自起訴狀繕本送達上訴人翌日即八十九年四月十四日
    起至清償日止，按年息百分之五計算之法定遲延利息為勝訴之判決，並准許被上
    訴人預供擔保得假執行，另駁回渠等其餘損害賠償及假執行之請求，經核並無違
    誤。上訴人就其敗訴部分上訴，指摘原判決不當，求予廢棄改判，為無理由，應
    予駁回。又原審判決關於不利於被上訴人其餘部分，係有利於上訴人之判決，上
    訴人就此部分並無上訴利益，自不得上訴，是上訴人此部分之上訴在法律上顯無
    理由，應併予駁回。
七、本件事證已臻明確，兩造其餘攻擊防禦方法，均與判決結果不生影響，自無一一
    審究論列之必要，併此敘明。
據上論結，本件上訴為無理由，爰依民事訴訟法第四百三十六條之一第三項、第四百
四十九條第一項、第七十八條、第四百六十三條、第三百八十五條第一項前段、第二
百四十九條第二項，判決如主文。
中      華      民      國    九十    年      八      月      十五      日
                                    臺灣彰化地方法院民事第三庭
~B審判長法官  何志通
~B      法官  郭千黛
~B      法官  陳正禧
右正本係照原本作成。
本判決不得上訴。
~B法院書記官  鄭秀鑾
中      華      民      國    九十    年      八      月      十五      日


司法院資訊處製作；財團法人民間司法改革基金會備份。
